---
title: "Test 5, вариант 11. Черкасов Владислав, группа 520"
output:
  html_document:
    df_print: paged
---

```{r}
origin <- na.omit(read.csv("data_11.txt", sep = "\t", header = TRUE))
```
Загружаем данные, переходя к ряду из приростов цен. Его стационарность проверим тестом Дики-Фуллера:


```{r}
data <- origin[-1,]
data$Price <- diff(origin$Price)
data$Date <- origin$Date[-1]
library(stats)
data <- ts(data[,2], start = c(1994,1), frequency = 52)
new_data <- window(data, start = c(2009,25), end = c(2014,36))
library(tseries)
adf.test(new_data, k=52)
plot(new_data ,type = "l", col = "blue",lwd = 2,main = "Weekly difference U.S. Gasoline Prices (Dollars per Gallon)")
```

Итак, полученный ряд можно считать стационарным в плане среднего значения. Пришлось немного отступить от исходных временных границ, чтобы добиться честной стационарности с точки зрения статистического теста, поскольку исходный промежуток времени был неидеален:
```{r}
adf.test(window(data, start = c(2010,1), end = c(2015,1)), k=52)
```

Построим графики ACF и PACF:
```{r}
acf(new_data, lwd = 2,main = "ACF",col = "blue",lag.max = 105)
pacf(new_data,lwd = 2,main = "PACF",col = "blue",lag.max=105)
```

График ACF обладает очень низкой скоростью затухания и большим количеством выбросов, поэтому требуется ориентироваться на график PACF, следовательно, будем считать, что данный временной ряд лучше описывать с помощью модели авторегрессии. Основываясь на этом графике, можно оценить порядок модели, как (1,0,0) с периодом сезонности 52, поскольку в году 52 недели. Проявления годовой сезонности не наблюдается, поэтому оставим сезонную компоненту нулевой. Для сравнения используем модель, которую предлагает функция автоматического подбора модели:
```{r}
library(forecast)
auto.arima(new_data)
```
Оценим эти модели:
```{r}
library("lmtest")
arima_model <- arima(new_data,order = c(1,0,0),seasonal = list(order= c(0,0,0),period = 52),method = "ML")
coeftest(arima_model)
```
```{r}
AIC(arima_model)
resid <- arima_model$residuals
Box.test(resid, lag = 52, type = "Ljung-Box", fitdf = 2)
qqnorm(resid)
qqline(resid)
shapiro.test(resid)


acf(resid, lwd = 2,main = "ACF",col = "blue",lag.max=105)
pacf(resid, lwd = 2,main = "PACF",col = "blue",lag.max=105)
```
Остатки не похожи на нормально распределённые, как минимум, правый хвост довольно тяжёлый, автокорреляций в остатках не наблюдается. Сравним с другой моделью:
```{r}
arima_model <- arima(new_data,order = c(1,0,1),seasonal = list(order= c(0,0,1),period = 52),method = "ML")
coeftest(arima_model)
```

```{r}
AIC(arima_model)
resid <- arima_model$residuals
Box.test(resid, lag = 52, type = "Ljung-Box", fitdf = 2)
qqnorm(resid)
qqline(resid)
shapiro.test(resid)

acf(resid, lwd = 2,main = "ACF",col = "blue",lag.max=105)
pacf(resid, lwd = 2,main = "PACF",col = "blue",lag.max=105)
```

Во обоих случаях p-value в тесте Льюнг-Бокса для остатков оказался больше 0.05, следовательно, мы можем не отвергать гипотезу о некоррелированности остатков. Также в обоих случаях p-value, соответсвующий значению критерия Шапиро-Уилка для остатков получилось меньше 0.05, поэтому мы отвергаем нулевую гипотезу о нормальном распределении остатков. Хоть обе модели оказались далёкими от идеала, вторая выглядит лучше, поскольку критерий Акаике для неё оказался меньше, а p-value, соответствующий тестам Льюинга-Бокса и Шапиро-Уилка её остатков, оказались больше, чем у первой. Также вторая модель имеет больше значимых компонент. Однако смущает незначимость сезонной компоненты. Рассмотрим модель без неё:
```{r}
arima_model <- arima(new_data,order = c(1,0,1),seasonal = list(order= c(0,0,0),period = 52),method = "ML")
coeftest(arima_model)
```

```{r}
AIC(arima_model)
resid <- arima_model$residuals
Box.test(resid, lag = 52, type = "Ljung-Box", fitdf = 2)
qqnorm(resid)
qqline(resid)
shapiro.test(resid)

acf(resid, lwd = 2,main = "ACF",col = "blue",lag.max=105)
pacf(resid, lwd = 2,main = "PACF",col = "blue",lag.max=105)
```
Отличий практически нет, но зато неинформативной компоненты в модели больше нет, поэтому воспользуемся ею в дальнейшем. Построим оценки для спектральных плотностей:
```{r}
spectrum(new_data)
spectrum(arima_model$residuals)
```

Построим прогнозы c доверительными интервалами уровня 0.95:
```{r}
library(forecast)
past <- new_data
future <- window(data,start = c(2014,36), end = c(2014,48))
plot(forecast(arima_model,h=12), xlim = c(2013.5, 2014.85))
par(new = TRUE)
lines(future, col = "red")
```

```{r}
alpha <- 0.2
model <- HoltWinters(past,alpha = alpha,beta = FALSE, gamma= FALSE)
filter(alpha*past,filter = 1-alpha,method = "recursive",init = past[1])

plot(forecast(model,h=12), xlim = c(2013.5, 2014.85))
par(new = TRUE)
lines(future, col = "red")
```

Хотя прогнозы и получились не самыми точными, ввиду не самых подходящих моделей, реальные значения почти всегда лежат внутри доверительного интервала предсказанных значений. 