---
title: "Test2"
output:
  html_document:
    df_print: paged
---

Считываем данные:
```{r}
dataPath <- './'
test_data <- read.table(paste(dataPath,'Stocks.csv',sep = '/'), header=TRUE,sep=',')
```
Перейдём к логарифмическим доходностям:
```{r}
lukoil <- as.numeric(test_data$LukoilClose)
n <- length(lukoil)
rate.lukoil <- lukoil[2:n]/lukoil[1:(n-1)]
rate.lukoil <-log(rate.lukoil)

sp500 <- as.numeric(test_data$SPClose)
rate.sp500 <- sp500[2:n]/sp500[1:(n-1)]
rate.sp500 <-log(rate.sp500)

brent <- as.numeric(test_data$BrentClose)
rate.brent <- brent[2:n]/brent[1:(n-1)]
rate.brent <-log(rate.brent)

cuprum <- as.numeric(test_data$CuprumClose)
rate.cuprum <- cuprum[2:n]/cuprum[1:(n-1)]
rate.cuprum <-log(rate.cuprum)

eurusd <- as.numeric(test_data$EurUSDClose)
rate.eurusd <- eurusd[2:n]/eurusd[1:(n-1)]
rate.eurusd <-log(rate.eurusd)

gas <- as.numeric(test_data$GasClose)
rate.gas <- gas[2:n]/gas[1:(n-1)]
rate.gas <-log(rate.gas)

gold <- as.numeric(test_data$GoldClose)
rate.gold <- gold[2:n]/gold[1:(n-1)]
rate.gold <-log(rate.gold)

usdrub <- as.numeric(test_data$USDRubClose)
rate.usdrub <- usdrub[2:n]/usdrub[1:(n-1)]
rate.usdrub <-log(rate.usdrub)
```

Построим регрессию:
```{r}
regr <-  lm(rate.lukoil ~ rate.brent + rate.cuprum + rate.eurusd + rate.gas + rate.gold + rate.sp500 + rate.usdrub)
summary(regr)
```
Из-за особо малого значения p-value, соответствующего полученному значению F-статистики, можно сделать вывод, что полученная модель является невырожденной. Значимые предикторы помечены звёздочками. Следовательно, значимыми являются доходности нефти Brent, евро к доллару и доллара к рублю. Построим модель линейной регрессии на основе этих признаков и без константы:
```{r}
regr <-  lm(rate.lukoil ~ rate.brent + rate.eurusd + rate.usdrub - 1)
summary(regr)
```
В данном случае модель также получилась невырожденной из-за маленького p-value, соответствующего значению F-статистики. Однако ввиду того, что значение R^2 получилось меньше, чем 0.5, можно констатировать что качество модели получилось низким.

Посмотрим на график остатков:
```{r}
plot(y=rstudent(regr),x=as.vector(time(test_data$Date[2:n])),xlab="Date",ylab="Standardized Residuals",type = "o", col = "blue",lwd=3)
```
В начале имеются явные выбросы, что ставит под сомнение нормальное распределение остатков. Посмотрим явно на гистограмму, график квантилей и результат теста Шапиро-Уилка:
```{r}
hist(rstudent(regr),xlab='Standardized Residuals', col = "blue")
```

```{r}
qqnorm(rstudent(regr),col="blue")
```

```{r}
shapiro.test(rstudent(regr))
```
Гистограмма и график квантилей выглядят не характерно для нормального распределения. Статистика Шапиро-Уилка соответствует маленькому p-value, а так как основная гипотеза это нормальное распределение остатков, то мы её отвергаем.

Также дополнительно посмотрим на коррелированность остатков:
```{r}
acf(rstudent(regr))
```
Видим очень большую корреляцию. По всем признакам полученная модель получилась неудачной.